【裁判字號】    90,易,719
【裁判日期】    900629
【裁判案由】    公共危險
【裁判全文】
臺灣臺南地方法院刑事判決                            九十年度易字第七一九號
    公  訴  人  臺灣台南地方法院檢察署檢察官
    被      告  甲○○
右列被告因公共危險案件，經檢察官提起公訴（八十九年度偵字第一三八七九號），
本院判決如左：
    主  文
甲○○失火燒燬現有人所在之建築物，處有期徒刑伍月，如易科罰金，以參佰元折算
壹日，緩刑肆年。
    事  實
一、甲○○向戊○○承租座落在台南縣仁德鄉仁愛村一００六之四號為工業用廠房並
    擔任「宏承化工實業社」之負責人，本應注意該廠房內平日均置有易燃之工業溶
    濟（甲苯、乙基苯、二甲苯等化學混合溶劑），須防止任何火苗引燃，以避免發
    生公共危險，按其情節又非不能注意，於民國（下同）八十九年十月十一日下午
    四時三十分許，在上開址測試一具馬達時，將上開易燃之工業溶濟首次引入該具
    馬達中測試運轉時，已不慎將工業溶濟逸漏在該具馬達底部，竟疏未注意擦拭後
    ，隨即再次啟動該具馬達電源開關時測試時，因馬達引起之電源產生火花引燃馬
    達底部之工業用溶濟導致起火燃燒。甲○○見狀旋持滅火器朝起火處用力噴灑，
    然因一時心慌，又未注意控制滅火器之噴力，復不慎將其身旁一桶工業用之含有
    化學成份易燃工業用之甲苯溶濟噴倒，火勢遂順勢引燃其租用之台南縣仁德鄉仁
    愛村一００六之四號全棟廠房後，並向南延燒至相鄰之同村之一○○六之二號、
    一○○六之三號，向北則延燒到同村之一○○六之五號、同村一○○六之六號之
    均現供人使用之乙○○（向戊○○租用同村之一○○六之六號）、丙○○（向戊○○租用同村之一○○六之三號）、鄭謄甲（向戊○○租用同村之一○○六之五
    號）、戊○○（同村之一○○六之二號之屋主）之廠房，致上開廠均因而均遭焚
    毀。嗣經消防隊據報前來，始於當日下午四時五十八分將火勢撲滅。
二、案經鄭謄甲、丙○○、乙○○、戊○○訴由台南縣警察局歸仁分局報請台灣台南
    地方法院檢察署檢察官偵查起訴。
    理  由
一、訊據被告甲○○對於右揭時地因不慎將該工業溶濟洩漏在該具馬達底部，竟疏未
    注意擦拭後，隨即再次啟動該具馬達電源開關時測試時，因馬達引起之電源產生
    火花引燃該具馬達底部之該工業用溶濟導致馬達起火燃燒，並又因持滅火器朝起
    火處用力噴灑，復不慎將其身旁一桶工業用之含有化學成份易燃工業用之甲苯溶
    濟噴倒，火勢遂引燃台南縣仁德鄉仁愛村一００六之四號並延燒至相鄰之同村之
    一○○六之二號、一○○六之三號，向北則延燒到同村之一○○六之五號、同村
    一○○六之六號之廠房，致生公共危險之事實坦承不諱，核與告訴人鄭謄甲、丙○○、乙○○、戊○○指訴之情節相符。本件火災之發生確係被告測試廠房內馬
    達不慎引發火苗，亦經台南消防局勘查屬實，並製有火災調查報告書（含現場勘
    查紀錄、火災出動觀察紀錄內政部消防署火災証物鑑定報告書、火災報告表火災
    現場平面及物品配置圖二紙、現場相片三十四幀等）在卷可資佐證，足認此次火
    災確係被告測試馬達不慎引起火苗後，又因操作滅火器不當而引發廠房大火所致
    。又按被告坪日從事化學溶劑之製造，生產水箱精、洗碗精之類清潔劑等物品之
    事實，業據被告警訊中供明在卷，顯見其對化學溶劑成份是否易燃，應有高於一
    般人之注意義務，其本應注意馬達機具測試時，其底部是否殘有易燃工業溶劑以
    避免引燃火源，竟疏未注意釀成本件火災，以致肇事，是行為自有過失，又被告
    過失行為與火災間復具有相當因果關係，本件事證已甚明確，犯行堪以認定。
二、核被告因過失致燒燬現有人所在之建築物，所為係犯刑法第一百七十三條第二項
    之罪。被告以一行為燒燬上開五廠房，係單純一罪。爰審酌被告因測試馬達不慎
    引燃火花，復又因使用持滅火器不當竟而引發本件火災，除燒燬其本人所承租之
    廠房外，更延燒隔鄰告訴人丁○○、乙○○、丙○○、戊○○等人之廠房，告訴
    人所受之損失匪輕，且量刑本不宜從輕，惟念及犯後坦承犯行態度良好，且已賠
    償部分損害，而告訴人甲○○及戊○○亦到庭表明不再追究被告刑責等情，爰量
    處如主文所示之刑，並諭知易科罰金之標準。又被告前未曾受有期徒刑以上刑之
    宣告，有台灣台南地方法院檢察署刑案資料查註紀錄表在卷可憑，其經此教訓後
    ，應知所警惕，信無再犯之虞，本院因認所宣告之刑以暫不執行為適當，併諭知
    緩刑四年，以勵自新。
據上論斷，應依刑事訴訟法第二百九十九條第一項前段，刑法第一百七十三條第二項
、第四十一條第一項、第七十四條第一款，罰金罰鍰提高標準條例第一條前段、第二
條，判決如主文。
本案經檢察官林志峰到庭執行職務。
中    華    民    國      九十      年    六          月    二十九      日
                              臺灣臺南地方法院刑事第三庭
                                      法  官  李 政 庭
右正本證明與原本無異
如不服本判決應於送達後十日內向本院提出上訴狀
                                      書記官  李 春 法
中    華    民    國      九十      年    六          月    二十九      日
附錄本案論罪科刑法條全文：
刑法第一百七十三條第一、二項
    放火燒燬現供人使用之住宅或現有人所在之建築物、礦坑、火車、電車或其他供
    水陸、空公眾運輸之舟車、航空機者，處無期徒刑或七年以上有期徒刑。
    失火燬毀前項之物者，處一年以下有期徒刑、拘役或五百元以下罰金。


司法院資訊處製作；財團法人民間司法改革基金會備份。
